臺灣臺南地方法院民事判決　九十二年度訴字二○三八號
　　原　　　告　　乙○○
　　兼訴訟代理人　甲○○
　　被　　　告　　丙○○
　　訴訟代理人　　林祈福律師
右當事人間請求給付貨款事件，經本院於中華民國九十四年一月二十六日言詞辯論終
結，判決如左：
    主      文
原告之訴駁回。
訴訟費用由原告負擔。
    事實及理由
一、原告起訴主張：緣訴外人楊志男更名為楊宗泰為籌措長春生活養護之家資金，於
    民國（下同）八十七年五、六月間，偕同被告丙○○分別向訴外人世欣洋行有限
    公司（以下簡稱世欣公司）、楠絢好實業有限公司（以下簡稱楠絢好公司）購買
    洋酒，經世欣公司、楠絢好公司如數給付酒品後，楊宗泰乃簽發支票以支付貨款
    ，詎楊宗泰簽發之支票，經屆期提示，竟未兌現。世欣公司、楠絢好公司乃分別
    將貨款債權讓與原告乙○○、甲○○。嗣楊宗泰與被告拆夥未經營長春生活養護
    之家時，被告與楊宗泰在台南縣政府協調，就有關楊宗泰積欠原告之貨款等債務
    概由被告承受，被告亦同意，故被告應已確立其債務之存在。而後楊宗泰退出長
    春生活養護之家，原告並未被告知，屢次碰壁、依舊催討，楊宗泰被逼急仍搪塞
    已告之被告，近期即可陸續還款，而被告亦從未提出異議，故原告不疑有他、堅
    信朋友立場，始未透過法院請求被告給付貨款，致落到今日看盡被告臉色。被告
    雖抗辯原告之請求權已逾二年時效，惟自長春生活養護之家正式成立營運後，原
    告即派員至長春生活養護之家收取款項不下數十次，然楊宗泰總以養護之家手頭
    不便，與其負責人即被告丙○○商量結果，要求給時間慢慢付款為由，拖欠債務
    ，現再以時效已過，拒不付款，其心之不善可見一般，爰訴請被告應給付原告乙○○四十五萬五千元；被告應給付原告甲○○五十四萬五千元。
二、被告則以：
  (一)對訴外人楊宗泰與原告之債務，被告並未債務承擔。據原告所提出之九十年一月
    八日在台南縣社會福利服務中心之協調記錄，在議題一之協調結果載示：有關長
    春生活養護之家（含安養中心及教養院）之經營權歸屬丙○○小姐，「上述機構
    」之債權及債務概由丙○○小姐承受。因之若非以長春生活養護之家名義所欠債
    務即與被告無關，至為灼然。本件原告訴請之內容，債務人應是楊志男，非長春
    生活養護之家，依協調結果，應與被告無涉。是以九十年三月九日台南縣政府依
    楊宗泰之聲請補充協調會議記錄之函覆，與九十年一月八日之協調結果有不符之
    處，台南縣政府似有未察而有誤植。原告若以之主張被告有債務承擔，容有誤解
    ，難有理由。
  (二)末按民法第三百零一條規定「第三人與債務人訂立契約承擔其債務者，非經債權
    人承認，對債權人不生效力。」姑不論被告並未承擔楊志男與原告之債務準如前
    項所述。本件亦無原告承認之事証，故原告之主張於法不合。原告是不明瞭協調
    內容才貿然興訟，理應向楊宗泰請求方屬正途。
  (三)本件楊宗泰與原告二人洋酒債務，被告並未債務承擔，雖証人蔡文龍証稱因長春
    生活養護之家經營權由丙○○取得，所以因養護之家名義積欠之債務當然由丙○○負責，再者証人亦表示九十年一月八日協調時並不知乙○○、甲○○之洋酒債
    務是楊宗泰個人所積欠，如果依照協調會議記錄議題一協調結果及九十年三月九
    日縣政府公文皆指明因該家（即長春生養護之家）有關之債務、債權全由丙○○
    承受之結論推之，則非長春生活養護之家名義所積欠之債務，丙○○即無承受，
    應符實情，申言之，楊宗泰個人所積欠之債務，當然由其個人負責。
  (四)依九十年一月八日切結書，楊宗泰切結有關台南縣私立長春生活養護之家之全部
    債權債務（含八十九年十月十三日被告之債務共同分擔同意書）一併作廢云云，
    準此債權債務情況恢復原狀，將是長春生活養護之家名義之債務由被告負責，楊
    宗泰個人購買洋酒之債款，既非養護之家所購置之洋酒，當然由楊宗泰個人負責
    ，非在丙○○承受之列，核與前項之事證所顯示之結論亦相符合。
　(五)倘若鈞院認定被告有承擔楊宗泰與原告之洋酒債務。惟依民法第一百二十七條第
　　八款之規定「商人……所提供之商品及產物之代償，因二年間不行使而消滅」原
　　告所訴請主張之洋酒貨款，應屬商人所供給商品之代價，二年不行使請求權消滅
　　，由九十年一月八日起算到原告九十二年九月九日聲請支付命令已逾二年，亦罹
　　於消滅時效依法被告拒絕給付（若從原告所述八十七年間出貨單及支票到期日起
　　算更是早已罹於消滅時效，此有民法第三０三條可參照，原告所訴即無理由。
  (六)原告前開書狀所述，關於「長春生活養護之家正式營運後，本公司派員至該址收
    取款項不下數十次……」「……而丙○○亦事後未提出異議」各等語，並非實在
    ，彼等向真正債務人楊宗泰求償，被告並不知情。惟按最高法院七十一年台上字
    第三四三五號判例略謂「由民法第一百三十條之規定而觀，時效因請求而中斷，
    請求人苟欲保持中斷之效力，非於請求後六個月內起訴不可。如僅繼續不斷的請
    求，而未於請求後六個月內起訴，其中斷之效力，即無由保持。」準此，若原告
    係主張效中斷的話，則不論原告所主張多次派人向被告催收款項乙事不實，再者
    依前揭判例釋示，亦無法阻止罹於請求權消滅時效之結果，應屬灼然。
  (七)原告所主張似為公司之債權（卷附送貨單亦是世欣、楠絢好有限公司），若是如
    ，原告等以自然人身份起訴，應為當事人不適格。
  (八)再者，依據証人蔡文龍前揭期日之說明，協調會該日之結論為被告退出台南市私
    立福建社會福利慈善基金會之董事權限（即股權）交予楊宗泰，楊某則退出長春
    生活養護之家以為交換，此有協調會會議紀錄可資參照，因之，倘若楊宗泰所稱
    是以對原告之酒款為加入長春生活養護之家之股款，雙方既以養護之家及慈善基
    金會之股份互為交換，被告應無承擔本件系爭酒款之可能，否則楊宗泰那來長春
    生活養護之家之股權交換被告慈善基金會之股權等語資為抗辯。
三、得心證之理由：
（一）、原告主張訴外人楊宗泰向世欣公司、楠絢好公司購買洋酒，經世欣公司、楠
        絢好公司如數給付酒品後，楊宗泰乃簽發支票以支付貨款，詎楊宗泰簽發之
        支票，經屆期提示，未獲兌現。世欣公司、楠絢好公司乃分別將四十五萬五
        千元、五十四萬五千元貨款債權讓與原告乙○○、甲○○等語，惟為被告否
        認，並以前揭情詞置辯。按債權之讓與，非經讓與人或受讓人通知債務人，
        對於債務人不生效力，民法第二百九十七條第一項前段定有明文。經查，原
        告主張自世欣公司、楠絢好公司受讓系爭貨款債權乙節，業據其提出出貨單
        七紙、支票四紙、債權轉移讓渡書二紙、債務共同分擔同意書及退票理由單
        各一紙為證，而依被告與楊宗泰於八十九年十月十三日簽署之債務共同分擔
        同意書第三、四行所載之債權人亦記載原告姓名之簡稱『阿南』『台中阿香
        姊』，而原告就債務共同分擔同意書所載『阿南』『台中阿香姊』即指原告
        二人之事實亦不爭執，足見原告確自訴外人世欣公司、楠絢好公司受讓系爭
        貨款債權，並通知原債務人楊宗泰無訛，自生債權讓與之效力，被告空言否
        認，自不足採信，原告此部分之主張，堪信為真實。
（二）、按第三人與債務人訂立契約承擔其債務者，非經債權人承認，對於債權人不
        生效力，民法第三百零一條定有明文。本件原告另主張被告與楊宗泰於九十
        年一月八日，在台南縣政府協調後，就系爭貨款債務由被告承擔等語，惟為
        被告所否認，並辯稱伊承擔僅限於長春生活養護之家名義所積欠之債務，至
        於非長春生活養護之家名義所積欠之債務即楊宗泰個人所積欠之債務，則非
        伊承擔範圍，應由楊宗泰個人負責云云，資為抗辯。經查，原告主張被告與
        債務人楊宗泰協議承擔系爭貨款債務等情，業據原告提出九十年一月八日台
        南縣長春生活養護之家暨台南市私立福建社會福利慈善基金會權限爭議協調
        會議紀錄、切結書、合夥契約、債務共同分擔同意書、九十年三月九日台南
        縣政府九０府社工字第三五０四八號函各一件為證，核與主持系爭台南縣長
        春生活養護之家暨台南市私立福建社會福利慈善基金會權限爭議協調會議之
        證人蔡文龍到庭結證稱：「（問：債務共同分擔同意書當天是否有提出討論
        ？）有。養護之家楊宗泰與其親友全部退出養護之家，而且將其辭職書送到
        社會局，嗣後辭職書也很快送到社會局，協調時，楊宗泰與楊秋柑就債務共
        同分擔同意書內所載之債務全部由楊秋柑承擔，債務共同分擔同意書所指之
        債務當時並沒有說是如何產生。」等語相符，足證被告與楊宗泰合意承擔之
        債務範圍為債務共同分擔同意書所記載之全部債務，並無如被告所辯稱僅就
        長春生活養護之家所生之債務之限制，實係包含系爭貨款債務，被告所辯，
        實難採信。次查，原告於本院九十三年七月十四日審理中自陳：「楊志男（
        即楊宗泰）表示他與丙○○協調好系爭債務由她負擔，並向我說，我也同意
        ，後來楊志男與丙○○有於台南縣政府達成協議。」，參以楊宗泰因受債權
        人催討債務，曾函詢台南縣政府債務共同分擔同意書有關邱學禮、『阿南』
        『台中阿香姊』、俊由公司之債務是否協議由被告承擔乙事，並經台南縣政
        府以九十年三月九日九０府社工字第三五０四八號函覆，此有原告提出前開
        台南縣政府函文乙紙在卷可稽，足見原告於九十年一月間即承認被告承擔楊
        宗泰之系爭貨款債務，否則衡諸常情，楊宗泰自無甫與被告協調後，即另行
        函詢台南縣政府協調債務承擔之內容。雖原告嗣後改稱訴外人李威慶於九十
        二年七、八月傳真協議書給渠等，才知悉債務承擔乙事，另證人楊宗泰亦證
        稱其於九十二年一月間，委託李威慶通知原告債務由被告承擔乙事等語。惟
        原告所陳與證人楊宗泰證述就告知訴外人李威慶之時間乙節亦不相吻合，實
        非無疑，況楊宗泰為系爭貨款之原債務人，且數次均協同原告到庭，其與原
        告情誼非淺，其證詞實難期客觀公正。
（三）、次按商人、製造人、手工業人所供給之商品及產物之代價，其請求權因二年
        間不行使而消滅；民法第一百二十七條第八款定有明文。而民法第一百二十
        七條第八款所謂商人、製造人、手工業人所供給之商品及產物之代價，係指
        商人就其所供給之商品及製造人、手工業人就其所供給之產物之代價而言，
        蓋此項代價債權多發生於日常頻繁之交易，故賦予較短之時效期間以促從速
        確定，是只要商人所供給之商品之代價，其請求權時效均為二年，並不以買
        賣雙方有供給關係存在為限。又債權之讓與不過變更債權之主體，該債權之
        性質仍不因此有所變更，故因債權之性質所定之短期消滅時效，在債權之受
        讓人亦當受其適用（二十六年度渝上字第一二一九號判例）。查本件訴外人
        世欣公司、楠絢好公司均係以買賣菸酒為業，其出賣酒品予訴外人楊宗泰，
        嗣原告乙○○、甲○○分別向世欣公司、楠絢好公司受讓債權，被告則承擔
        債務人楊宗泰之債務，原告既受讓為商人供給商品之代價即貨款請求權，揆
        諸前揭說明，原告對被告之貨款請求權依民法第一百二十七條第八款之規定
        ，時效應均為二年。
（四）、末按消滅時效，自請求權可行使時起算；又消滅時效因左列事由而中斷：一
        、請求。二、承認。三、起訴。；而時效因請求而中斷者，若於請求後六個
        月內不起訴，視為不中斷，民法第一百二十八條、第一百二十九條第一項、
        第一百三十條分別定有明文。又債務之承擔，債務人雖有變更，而其債務仍
        為同一之債務，並非成立新債務，原債務之性質及內容均不變更，且參照民
        法第三百零三條第一項上段規定，債務人所得對抗債權人之事由，承擔人亦
        得以之對抗債權人，則關於承擔之債務之消滅時效，自應自該債務原來請求
        權可得行使時起算（最高法院六十七年度第三次民事庭庭推總會議決定）。
        另消滅時效因請求、承認、起訴而中斷。所謂承認，指義務人向請求權人表
        示是認其請求權存在之觀念通知而言，又承認不以明示為限，默示的承認，
        如請求緩期清償、支付利息等，亦有承認之效力（最高法院五十一年台上字
        第一二一六號判例）。經查，本件原告自世欣公司、楠絢好公司受讓系爭貨
        款債權後，迭次向債務人楊宗泰催討系爭貨款，楊宗泰即以手頭不便，請求
        延期清償時，即屬默示承認原告就系爭貨款之請求權存在，其時效因而中斷
        。另就自九十年一月八日被告自楊宗泰承擔系爭貨款後，原告雖多次由證人
        許崑林、江啟堂向被告經營之長春生活養護之家催討貨款未果後，卻遲至九
        十二年九月九日始對被告聲請發支付命令之事實不爭執，然依證人許崑林、
        江啟堂證稱均未遇被告，自難認就系爭借款已因承認而中斷。至於原告自九
        十年一月八日起即得向被告請求貨款，雖其多次派員前往被告經營之長春生
        活養護之家請求貨款未獲後，亦因未於催討後六個月內起訴，依民法第一百
        三十條規定其時效視為不中斷，待遲至九十二年九月九日始向本院聲請支付
        命令，自已逾二年之請求期間，被告既為時效抗辯，則原告之請求即不應准
        許。
四、從而，原告請求被告應給付原告乙○○四十五萬五千元；應給付原告甲○○五十
    四萬五千元，為無理由，應予駁回。
五、結論：原告之訴為無理由，依民事訴訟法第七十八條，判決如主文。
中　　　華　　　民　　　國　　九十四　　年　　　一　　　月　　三十一　　日
                              臺灣臺南地方法院民事第三庭
                                  法　　　官　田幸艷
右正本係照原本作成。
如對本判決上訴，需於判決送達後廿日內向本院提出上訴狀。
中　　　華　　　民　　　國　　九十四　　年　　　一　　　月　　三十一　　日
　　　　　　　　　　　　　　　　　法院書記官　李培聞
